【裁判字號】    99,竹小,307
【裁判日期】    991015
【裁判案由】    給付租金
【裁判全文】
臺灣新竹地方法院民事小額判決         99年度竹小字第307號
原      告  瑪芮國際有限公司
法定代理人  甲○○
被      告  郭麟儀即恆亞照明企業社
參  加  人  乙○○
上列當事人間請求給付租金事件，本院於民國99年10月8日辯論
終結，判決如下：
    主  文
被告應給付原告新臺幣玖萬元及自民國九十九年九月十日起至清
償日止，按年息百分之三計算之利息。
訴訟費用新臺幣壹仟元由被告負擔。
本判決得假執行。
    事實及理由
壹、程序事項
    按就兩造之訴訟有法律上利害關係之第三人，為輔助一造起
    見，於該訴訟繫屬中，得為參加；參加人對於其所輔助之當
    事人，不得主張本訴訟之裁判不當，民事訴訟法第第58條第
    1項、第63條第1項前段定有明文。本件訴訟進行中，第三人
    乙○○主張原告所出租予被告之房屋為其所有，原告並無合
    法權利來源，故就本件訴訟有法律上利害關係，為輔助被告
    起見，具狀聲請參加訴訟，兩造對此均無意見，自應准許。
    參加人乙○○對於所輔助之被告，日後自不得再主張本訴訟
    之裁判不當。
貳、實體事項
一、原告主張：兩造簽訂房屋租賃契約書，被告向原告承租新竹
    市○○路○段727巷16號房屋內AB棟3樓全部，租期自民國98
    年1月1日至100年12月31日止，共3年，租金每月新臺幣（下
    同）3萬元，應於每月10日以前繳納，每次應繳6個月份，不
    得藉詞拖延。惟被告自99年7月至9月止未繳納租金達3個月
    ，共9萬元，經原告以存證信函催告，被告仍置之不理，故
    提起本件訴訟，請求被告如數給付並自99年9月10日即原告
    自行估算起訴之日期至清償日止，按年息3％計算之利息。
    並聲明：如主文第1項所示。
二、被告則以：系爭租賃契約確實為被告所簽署無誤，惟98年簽
    約時，被告並不知道原告法定代理人兄妹間有訴訟，99年5
    月間地主即參加人兄弟向被告說不該給付租金，因原告沒有
    權利當二房東，99年7月開始被告就將租金轉給參加人兄弟
    ，本件跟被告沒有關係，被告認為將租金給所有權人有理由
    ，被告已將99年7月至9月租金交給參加人，不可能兩邊都給
    付房租等語置辯。參加人則稱：甲○○（原告之法定代理人
    ）有承諾借用土地於97年12月31日到期，99年5月20日所有
    住戶要求甲○○提出有無向地主取得使用權之文件，甲○○
    沒有土地使用權，不可收租，且當時是甲○○個人簽的承諾
    書，現在是用原告名義與被告簽租約，這樣有欺騙承租戶等
    語。
三、得心證之理由：
(一)原告主張兩造就上開房屋有租賃關係，約定如上述租期、租
    金，且被告尚未給付99年7月至9月租金予原告等情，業據提
    出房屋租賃契約書為證，且為被告所不爭執，自堪信為真實
    。
(二)按稱租賃者，謂當事人約定，一方以物租與他方使用收益，
    他方支付租金之契約，民法第421條第1項已有明定；又「租
    賃契約，係以當事人約定，一方以物租與他方使用收益，他
    方支付租金而成立，並不以出租人對於租賃物有所有權為要
    件」、「租賃非如消費借貸，係移轉物之所有權於相對人之
    契約，不過使承租人就其物而為使用收益。故出租人對其物
    有所有權或其他權利與否，全非租賃之成立要件」、「租賃
    ，就出租人無所有權之物，亦得成立」，業經最高法院以64
    年台上字第424號、50年台上字第284號、33上字第84號判例
    闡示明確，申言之，租賃契約之出租人僅負有交付租賃物，
    使承租人得為使用收益之義務爾，出租人縱非租賃物之所有
    權人或使用權人，亦無礙該租賃契約之成立、生效，除有民
    法第436條、第435條所定情事外，承租人仍應依租賃契約給
    付租金。本件依被告及參加人所稱，係指摘原告之法定代理
    人甲○○自98年1月1日起並未與地主莊燿勵就上開房屋所在
    土地取得使用權限，或非上開房屋之所有權人，因而認原告
    並無收取租金之權限云云，惟系爭房屋租賃契約既經兩造合
    意而成立、生效，縱然被告及參加人指摘原告並無上開房屋
    或該房屋所在土地之使用權限為真實，於當事人未依民法第
    436條、第435條規定辦理之前，系爭租賃契約仍屬有效，被
    告即有依約給付租金予原告之義務（民法第439條規定參照
    ）。
(三)次按，向第三人為清償，經其受領者，其效力依左列各款之
    規定：一、經債權人承認或受領人於受領後取得其債權者，
    有清償之效力；二、受領人係債權之準占有人者，以債務人
    不知其非債權人者為限，有清償之效力；三、除前2款情形
    外，於債權人因而受利益之限度內，有清償之效力，民法第
    310條定有明文。被告辯稱其已將99年7月至9月租金給付參
    加人，不可能再給付原告云云，惟兩造間之租賃契約仍合法
    有效，被告有依約給付租金予原告之義務，業如前述，今被
    告向參加人為給付縱使為真，對原告而言，亦無事證足認有
    符合上開3款規定之情事，難謂已生清償之效力，被告所辯
    ，礙難採取。
(四)從而，原告本於有效之租賃契約，請求被告如數給付積欠3
    個月之租金共9萬元及自99年9月10日（較約定之99年7月10
    日為晚）起至清償日止，按年息3％（較法定利率5％為低）
    計算之遲延利息，即屬正當，應予准許。
四、假執行之宣告：
    本件係為被告敗訴之小額訴訟判決，爰依職權宣告假執行，
    並於判決時確定被告應負擔之訴訟費用如主文第2項所示之
    金額。
五、據上論結，本件原告之訴為有理由，依民事訴訟法第78條、
    第436條之19第1項、第436條之20，判決如主文。
中    華    民    國    99    年    10    月    15    日
                  新竹簡易庭    法  官  梁智賢
以上正本係照原本作成。
如對本判決上訴，僅得以判決違背法令為由，並應於判決送達後
20日內向本院提出上訴狀。如委任律師提起上訴者，應一併繳納
上訴審裁判費。
中    華    民    國    99    年    10    月    15    日
                                書記官  黃詩傑

司法院資訊處製作；財團法人民間司法改革基金會備份。
